【裁判字號】    95,訴,1148
【裁判日期】    950829
【裁判案由】    履行契約等
【裁判全文】
臺灣臺北地方法院民事判決              95年度訴字第1148號
原      告  甲○○
訴訟代理人  林辰彥律師
複代理人    施裕燦律師
複代理人    黃淑怡律師
複代理人    陳家慶律師
被      告  永業進出口股份有限公司
法定代理人  乙○○
訴訟代理人  丙○○
上列當事人間履行契約等事件，本院於九十五年八月十日言詞辯
論終結，判決如下：
    主  文
被告應給付原告新台幣壹佰零柒萬肆仟元及自民國九十五年二月
七日起至清償日止，按週年利率5%計算之利息。
本判決於原告以新台幣參拾萬元供擔保後，得假執行；被告於假
執行實施前以新台幣壹佰零柒萬肆仟元為原告供擔保後，得免予
假執行。
原告其餘之訴及假執行之聲請，均駁回。
訴訟費用由被告負擔。
    事實及理由
一、原告方面：
  (1)兩造於94年5月3日在台北市消費爭議調解委員會成立調解，
    內容為「雙方同意由相對人（指被告）於94年05月12日前預
    估火燒車部分維修材料費，連同維修人工費用及火燒車鑑定
    報告費用總計金額，由相對人負擔該總額3/5金額，申請人
    （指原告）負擔該總額2/5。上開協議，須申請人無異議始
    成立。如雙方對總計金額有爭議，再進行第二次調解」（原
    證一，p-05），作為原告於93年6月6日因所有DZ-6911號
    PORSCHE轎車漏油，送交被告檢測查修，而被告過失未能查
    明瑕疵，以致該車仍行漏油，並於94年02月26日引起火燒車
    損害賠償之約定。
  (2)原告送請台灣區汽車修理工業同業公會鑑定，經該公會於94
    年04月20日以函附鑑定書（證物二，p-07），證明被告確有
    疏失。嗣由福斯汽車有限公司估價修護費用計為175萬元（
    證物三，P-25），另加前開鑑定費4萬元（證物四，P-32）
    ，共179萬元，其中3/5合為1,074,000元，乃被告依上開協
    議應給付之總金額。對上開金額，原告並無異議，依前開說
    明，兩造損害賠償之約定應認已成立，原告為進一步確定，
    即申請第二次調解，但相對人拒絕協商（證物五），以致調
    解不成立。惟被告於上述第一次調解，實已自認共有為原告
    修車暨過失之情事，況經台灣區汽車修理工業同業公會鑑定
    火燒車原因主要為引擎室之問題，可見原告之車火燒，係可
    歸責於承攬人。
  (3)法律關係及聲明：
    被告依和解契約應為負擔（先位主張，參卷p-48背面），被
    告應依民法第495條第1項、第184條第1項負損害賠責任（備
    位主張，參卷p-49）。至損害賠償額，兩造既已委由福斯汽
    車有限公司鑑定，原告認以該數額為準應極妥適。但因鑑於
    首揭調解之約定，原告願只請求其中3/5。
    而聲明：被告應給付原告1,074,000元及自94年05月20日起
    至清償日止，按年利率5%計算之利息，原告願供擔保，請准
    宣告假執行。
二、被告方面：
  (1)被告乃為德國PORSCHE（保時捷）汽車之台灣地區總代理商
    ，惟原告所有DZ-6911之PORSCHE車輛除並非本公司引進銷售
    外，其維修保養亦非由本公司承攬執行。所以聲明：駁回原
    告對被告之訴及其假執行之聲請。如受不利之判決，願供擔
    保請准免予假執行之宣告。
  (2)原告曾於93年6月6日至訴外人（被告關係企業）福斯汽車股
    份有限公司（下稱福斯公司）進行該車檢修事宜，業經檢測
    後福斯公司建議該車多處須進行修護與更新零件，然原告或
    因費用預算之考量，僅僅同意部分之施修，並為節省成本自
    備提供諸多來源不明之零件，福斯公司當即嚴正告知如此修
    護風險難料，然原告仍決意為之。時至94年02月間該車發生
    起火燃燒事故，原告竟爾妄稱誣指係為檢修過失所致，並錯
    認應負責之相對人為被告，故逕向台北市政府消費爭議調解
    委員會申請調解。
    被告基於PORSCHE台灣總代理之商譽形象暨協助關係企業之
    立場，故仍參與94年5月5日台北市政府消費爭議調解委員會
    召開之調解會議，會中考量尊重主席之調解，並避免商譽形
    象蒙受不白損害之擴大困擾，故與原告達成初步和解共識，
    惟其要件須由被告針對該車深入再次估價並經兩造雙方同意
    始為成立。
    然經重新估價後，修護費用較先前局部初估高出甚多，原告
    與被告即各表異議，原告並堅決不為接受，故此調解共識基
    礎即告不復存在，因而台北市政府消費爭議調解委員會乃於
    94年05月31日函告本案調解不成立（被證一，p-43），原告
    並據此提出起訴，主張被告應負侵權損害賠償責任，業經鈞
    院審理明鑒，被告獲判勝訴，此有鈞院94年度消字第6號判
    決確定在案。
  (3)詎原告於判決敗訴後，竟爾再次申請台北市政府消費爭議調
    解委員會第二次調解，謊稱其已應諾先前之共識，主張被告
    應履行初時之共識約定云云，於情於理於法均無所據，被告
    自難接受與認同配合。原告主張實無可採甚明。
三、本院94年消字第6號確定判決，已經認定兩造之間並無汽車
    銷售之關係（買賣關係）、亦無汽車維修之關係（承攬關係
    ），所以認為原告（亦為本案之原告）之訴為無理由而駁回
    ，則原告再主張相關之承攬關係者，應受限於確定判決，如
    仍有爭執，應循再審程序救濟，而非於本案中爭執。故本案
    待審查之重心，在於原告所稱之和解契約（原證一）究竟是
    否存在（參見卷p-45背面，爭點整理），原告當庭表明沒有
    其他爭議，被告否認成立和解契約，稱僅產生一個處理的方
    向。故本案之爭執，在於兩造於94年5月3日在台北市消費爭
    議調解委員會成立調解（原證一）是否是一個和解契約。
  (1)和解之真意（被告為總代理之商譽形象，及協助關係企業之
    立場）：
    契約之解釋應參酌契約之主要目的及其經濟價值來判斷，原
    告是為了火燒車之維修而要求賠償，但被告雖非售車之廠商
    、亦非修車廠商，但為避免商譽形象蒙受不白損害之擴大困
    擾，故與原告達成初步和解共識。而其和解之內容是：「雙
    方同意由相對人（指被告）於94年05月12日前預估火燒車部
    分維修材料費，連同維修人工費用及火燒車鑑定報告費用總
    計金額，由相對人負擔該總額3/5金額，申請人（指原告）
    負擔該總額2/5。上開協議，須申請人無異議始成立。如雙
    方對總計金額有爭議，再進行第二次調解」，足見確實成立
    和解方案，包含著兩大部分「火燒車鑑定（是否為原告或關
    係企業之責任）」、「維修維修費用之分擔（但保留對金額
    之再確認）」。
  (2)火燒車鑑定（觀察和解契約之主要目的）：
    台灣區汽車修理工業同業公會鑑定，經該公會於94年04月
      20日以函附鑑定書（證物二，p-07），證明修理廠商確有
      疏失。鑑定報告所稱之修理廠商為被告，但被告否認之，
      其稱實際參予維修者為其關係企業（福斯公司），而且福
      斯公司建議該車多處須進行修護與更新零件，然原告或因
      費用預算之考量，僅僅同意部分之施修，並為節省成本自
      備提供諸多來源不明之零件，才發生火燒車事件，並非福
      斯公司承攬有疏忽。但此火燒車之鑑定，經台灣區汽車修
      理工業同業公會鑑定明確（參卷p-09至p-24），被告空言
      維修廠商並無過失者，自無可信。
    而被告承諾者是避免商譽形象蒙受不白損害之擴大困擾，
      故與原告達成初步和解共識。當然包括因為關係企業（福
      斯公司）修理廠商維修過程之疏失，所以這與被告與原告
      達成初步和解共識並不違背。
  (3)維修費用是否合理（觀察和解契約之經濟價值）：
    由福斯汽車有限公司估價修護費用計為175萬元（證物三
      ，P-25），製作估價單之何建忠到庭陳述（卷p-65），是
      看外觀估價，經原告將車輛送交德國原廠維修（報價單參
      見卷p-79），其項次與被告關係企業（福斯公司）之項次
      相當，被告已經陳明其為PORSCHE台灣總代理，本身並不
      參予維修，如有維修之必要，均由關係企業（福斯公司）
      進行之，換言之福斯公司之估價應為可採，即使為外觀上
      之估價，也是專業廠商之估價，況與德國原廠維修之報價
      項次、金額相當，自勘採信。原告已陳明德國原廠之維修
      高於本國者，仍以被告關係企業（福斯公司）為請求，且
      被告就德國原廠維修報價單並無爭執（參見卷p-82背面）
      ，則原告主張之維修費用之估價應屬合理，而採可信。
    前開和解契約言明維修金額「上開協議，須申請人無異議
      始成立。如雙方對總計金額有爭議，再進行第二次調解」
      本件在「火燒車鑑定」上已經釐清原因，而維修金額原告
      已無爭執（願意以被告關係企業福斯公司出具之估價單為
      準），而實際經維修之德國原廠所出具之報價單，被告也
      無爭執，自不存在「雙方對總計金額有爭議」之情形，則
      被告同意和解之「契約之主要目的及其經濟價值」均已呈
      現，自無再進行第二次調解之必要，被告所稱和解契約因
      為未進行第二次調解而不存在，自無足採。
四、由嚴謹的法律關係而言，被告如非為銷售廠商、維修廠商，
    當然不需要承擔法律責任，但原告為消費者雖未經被告承買
    車輛，但確實交被告之關係企業福斯公司維修汽車，被告因
    基於PORSCHE 台灣總代理之商譽形象，暨協助關係企業之立
    場，而94年5月3日在台北市消費爭議調解委員會成立調解，
    所以應該就這個「調解」所達成之「和解契約」承擔該法律
    責任，此與本院另案94年消字第6號案件，法律關係不同，
    不容混淆，原告主張依和解契約請求履行分擔款項為有理由
    ，但遲延利息之起算日，原告稱自94年05月20日起算，並未
    提出任何催告證據供參，而無可採，自應自訴狀繕本送達之
    翌日起計，超過部份為無理由應予駁回。
    原告勝訴部份，雙方均陳明願供擔保，請求宣告假執行或免
    為假執行，均核無不合，茲酌定相當之擔保金額，予以准許
    。原告敗訴部分假執行之聲請並予駁回。
    兩造其餘攻擊防禦方法與本案爭執無直接關係者，不另一一
    審酌亦此敘明。
五、訴訟費用之分擔，依民事訴訟法第79條。
中    華    民    國    95    年    8     月    29    日
                  民事第五庭    法  官  陳心弘
以上正本係照原本作成
如對本判決上訴，須於判決送達後20日內向本院提出上訴狀
中    華    民    國    95    年    8     月    29    日
                                書記官  許博為


司法院資訊處製作；財團法人民間司法改革基金會備份。
